臺灣雲林地方法院民事簡易判決
111年度虎簡字第130號
                                    111年度虎簡字第131號
原      告  周彥權  

            周清泉  
共      同                      
訴訟代理人  王仁祺律師
被      告  蘇萬全  

            林群盛  
上列當事人間請求排除侵害事件，本院合併審理於民國111年9月
30日言詞辯論終結，茲判決如下：
    主  文
被告林群盛應將坐落雲林縣○○鎮○○段00○00地號土地上如附圖即
雲林縣虎尾地政事務所複丈日期民國111年3月14日土地複丈成果
圖所示編號A部分面積8.47平方公尺及編號D部分面積23.66平方
公尺之瓦頂平房折除，並將上開土地返還原告周彥權、周清泉及
其他共有人全體。
被告蘇萬全應將坐落雲林縣○○鎮○○段00地號土地上如附圖即雲林
縣虎尾地政事務所複丈日期民國111年3月14日土地複丈成果圖所
示編號F部分面積0.03平方公尺之水錶（錶號108-B-000000號）
拆除，並將上開土地返還原告周彥權、周清泉及其他共有人全體
。
原告其餘之訴駁回。
訴訟費用由被告林群盛負擔百分之86，由被告蘇萬全負擔百分之
1，餘由原告負擔。
本判決第一、二項得假執行，但被告林群盛如以新臺幣192,780
元、被告蘇萬全如以新臺幣180元為原告預供擔保後，得免為假
執行。
    事實及理由
一、原告起訴主張：坐落雲林縣○○鎮○○段00地號土地（下稱系爭
    32地號土地）為原告周彥權單獨所有、同段33及36地號土地
    （下分稱系爭33、36地號土地，與系爭32地號土地下合稱系
    爭3筆土地）為原告周彥權、周清泉與其他共有人所共有。
    系爭3筆土地上有一門牌號碼雲林縣○○鎮○○里○○00號之未保
    存登記建物（下稱系爭建物）無權占用，該建物為被告林群
    盛於本院104年度司執庚字第13387號執行事件投標應買而取
    得所有權。惟被告林群盛所購買系爭建物無合法權源，無權
    占用系爭3筆土地如附圖即雲林縣虎尾地政事務所（下稱虎
    尾地政事務所）複丈日期民國111年3月14日土地複丈成果圖
    所示編號A部分面積8.47平方公尺、編號B部分面積4.89平方
    公尺、編號D部分面積23.66平方公尺。另被告蘇萬全所申請
    之錶號108-B-000000號水錶（下稱系爭水錶）亦無權占用如
    附圖所示編號編號F部分面積0.03平方公尺。經原告請求被
    告拆除上開系爭建物及系爭水錶，並將所占用之土地返還原
    告周彥權、周清泉及其他共有人全體，被告均置之不理，爰
    依民法第767條第1項、第821條之規定提起本件訴訟，並聲
    明：㈠被告林群盛應將系爭3筆土地上如附圖所示編號A部分
    面積8.47平方公尺之瓦頂平房、編號B部分面積4.89平方公
    尺之瓦頂平房、編號D部分面積23.66平方公尺之瓦頂平房折
    除，並將上開編號B部分土地返還原告周彥權，及將上開編
    號A、D部分土地返還原告周彥權、周清泉及其他共有人全體
    ；㈡如主文第2項所示。
二、被告方面：
  ㈠被告林群盛則以：系爭建物為其合法向法院拍賣取得所有權
    ，而原告透過拍賣所買得之土地並不點交，故系爭建物有權
    利占用系爭3筆土地等語，並聲明：原告之訴駁回。
　㈡被告蘇萬全則以：系爭36地號土地於94、95年間曾經過拍賣
    ，土地部分是不點交，原告提出之同意書是供建築使用，所
    以系爭水錶不用拆除等語，並聲明：原告之訴駁回。
三、本院之判斷：
　㈠當事人主張有利於己之事實者，就其事實有舉證之責任，民
    事訴訟法第277條本文定有明文。所有人對於無權占有或侵
    奪其所有物者，得請求返還之；對於妨害其所有權者，得請
    求除去之；各共有人對於第三人，得就共有物之全部為本於
    所有權之請求，但回復共有物之請求，僅得為共有人全體之
    利益為之，民法第767條第1項前段、中段、第821條亦分別
    定有明文。又以無權占有為原因，請求返還所有物之訴，被
    告對原告就其物有所有權存在之事實無爭執，而僅以非無權
    占有為抗辯者，原告於被告無權占有之事實，無舉證責任；
    被告應就其取得占有，係有正當權源之事實證明之；如不能
    證明，則應認原告之請求為有理由（最高法院72年度台上字
    第1552號判決意旨參照）。
　㈡原告主張系爭32地號土地為原告周彥權所有、系爭33及36地
    號土地為原告與其他人所共有，而如附圖所示編號A、B、D
    部分面積各8.47、4.89、23.66平方公尺土地遭被告林群盛
    所有之系爭建物占用、編號F部分面積0.03平方公尺土地遭
    被告蘇萬全所有之系爭水錶占用，經請求被告拆除並返還該
    等部分土地，均為被告置之不理等情，業據其提出地上物占
    用示意圖、地籍圖謄本、虎尾地政事務所110年7月15日發給
    之土地複丈成果圖、系爭3筆土地之土地所有權狀及土地登
    記第一類謄本、地籍異動索引、占地建物照片、系爭水錶照
    片等為憑，並經本院會同原告及虎尾地政事務所測量人員至
    現場勘驗及囑託該測量人員複丈測量系爭3筆土地遭系爭建
    物及系爭水錶占用之位置及面積，亦有本院民事報到單、勘
    驗筆錄、勘驗現場照片、國土測繪圖資服務雲地圖及附圖等
    在卷可稽，又有台灣自來水股份有限公司第五區管理處111
    年7月22日台水五業字第1110012418號函、雲林縣稅務局虎
    尾分局111年7月25日雲稅虎字第1111265845號函、本院105
    年1月20日雲院通104司執庚字第13387號不動產權利移轉證
    書（稿）等附卷可佐，且經調取本院104年度司執字第13387
    號（下稱系爭執行事件）卷宗核閱無誤，復為被告所不爭執
    ，原告上開主張之事實，堪認為真實。
　㈢土地及其土地上之房屋同屬一人所有，而僅將土地或僅將房
    屋所有權讓與他人，或將土地及房屋同時或先後讓與相異之
    人時，土地受讓人或房屋受讓人與讓與人間或房屋受讓人與
    土地受讓人間，推定在房屋得使用期間內，有租賃關係，其
    期限不受第449條第1項規定之限制，民法第425條之1第1 項
    固定有明文。惟查，上開規定是基於房屋不能離開土地而獨
    立存在，為促進社會經濟，於原有房地同屬一人所有，而分
    別讓與他人，致土地、其上房屋所有權相異時，房屋得繼續
    使用土地之立法意旨而訂，此於土地單獨所有時，其土地所
    有權之行使作適度讓步，尚有其立法依據。反之，如屬共有
    土地，因涉及其他共有人之權利，即非當然適用。亦即不足
    憑為其他土地共有人，僅因他共有人之個人意思，其等共有
    權之行使即應併同讓步之正當性理由。此觀共有人間未就共
    有土地為分管協議，共有人對共有物之特定部分並無占有、
    使用、收益權能，即如有上開情形，他共有人除可依民法第
    767條第1項規定，請求占用特定部分之共有人拆除地上物，
    返還土地與全體共有人外，亦得依侵權行為法律關係為主張
    權利至明（臺灣高等法院高雄分院105年度上易字第354號民
    事判決意旨參照）。98年1月23日修正前民法第820條第1項
    規定：「共有物，除契約另有訂定外，由共有人共同管理之
    。」依該規定，土地共有人中之一人或數人，未經其他共有
    人全體之同意，擅自在共有土地興建房屋；或擅將共有土地
    之全部或一部出租他人興建房屋，對於他共有人不生效力，
    均難認該房屋有使用該共有土地之正當權利，縱將土地及房
    屋分開或先後出賣，仍無民法第425條之1規定之適用（最高
    法院109年度台上字第97號民事判決意旨參照）。
　⒈系爭32地號土地（重測前為過溪子段168-13地號）及系爭建
    物原均為被告蘇萬全一人所有，嗣系爭32地號土地為訴外人
    楊許月容於96年間拍賣時所承受，嗣於106年1月20日因分割
    繼承登記為訴外人楊中龍所有，再於109年5月6日因買賣登
    記為原告周彥權所有，另系爭建物則為被告林群盛於105年1
    月13日得標買受，有原告提出之同意書、地籍異動索引、本
    院民事執行處94年7月14日雲院瑜94執甲字第3979號通知、
    雲林縣稅務局虎尾分局111年7月25日雲稅虎字第1111265845
    號函、本院105年1月20日雲院通104司執庚字第13387號不動
    產權利移轉證書（稿）等在卷可稽（見111年度虎簡字第130
    號卷宗第41至43頁、第87至89頁、第181頁、第201頁、第22
    5頁），並經調取系爭執行事件卷宗核閱無誤，自可認定。
    而系爭建物仍屬得使用之房屋，有其照片附卷可佐，則依民
    法第425條之1第1項規定，系爭建物之受讓人即被告林群盛
    對系爭32地號土地之受讓人即原告周彥權推定有租賃關係，
    系爭建物占有系爭32地號土地即有正當權源，原告周彥權請
    求被告林群盛將附圖所示編號B部分面積4.89平方公尺之瓦
    頂平房拆除，並將該部分土地返還原告周彥權，即屬無據。
　⒉系爭33及36地號土地原為被告蘇萬全與其他共有人共有之土
    地，亦有上開同意書、本院民事執行處94年7月14日雲院瑜9
    4執甲字第3979號通知等在卷可稽，而被告林群盛並未舉證
    證明系爭建物如附圖所示編號A及D部分之占用系爭33及36地
    號土地，於共有人間有成立分管契約或已經共有人全體之同
    意興建，則系爭建物如附圖所示編號A及D部分占有系爭33及
    36地號土地即難認為有正當權源。
　⒊至於被告林群盛、蘇萬全雖抗辯如上，惟拍賣之土地不點交
    之原因甚多，例如拍賣之土地為共有土地、土地之占有使用
    情形不明等，尚難僅以拍賣之土地不點交即認其上建物具有
    占有拍賣土地之正當權源，另本院系爭執行事件拍賣系爭建
    物時，於拍賣公告之備註欄第六點已註記：「本件拍賣標的
    物為未保存登記建物，且未併付拍賣所坐落之土地，得標人
    應自行負擔不能為所有權移轉登記及被拆除之危險」，足見
    被告林群盛經本院執行拍賣應買所得之系爭建物並非即有權
    占有系爭3筆土地，故被告上開抗辯尚難認屬有據。又被告
    林群盛、蘇萬全並未能舉證其等所有系爭建物如附圖所示編
    號A及D部分、系爭水錶有何占有系爭33、36地號土地之正當
    權源，故難認系爭建物如附圖所示編號A及D部分、系爭水錶
    有權占有系爭33及36地號土地。
四、綜上所述，被告林群盛就其所有如附圖所示編號A、D部分之
    瓦頂平房，及被告蘇萬全就其所有如附圖所示編號F之系爭
    水錶，均未舉證有何合法權源占有系爭33、36地號土地。從
    而，原告依民法第767條第1項、第821條之規定，訴請被告
    林群盛應將附圖所示編號A、D部分之瓦頂平房拆除，並將該
    部分土地返還原告周彥權、周清泉及其他共有人全體，及被
    告蘇萬全應將附圖所示編號F之系爭水錶拆除，並將該部分
    土地返還原告周彥權、周清泉及其他共有人全體，均為有理
    由，應予准許。逾此範圍之請求，則無理由，應予駁回。
五、本件事證已臻明確，兩造其餘攻擊防禦方法及所舉證據，核
    與判決結果不生影響，爰不再一一論駁，併此敘明。
六、本件原告勝訴部分係適用簡易程序所為被告敗訴之判決，依
    民事訴訟法第389條第1項第3款規定，應依職權宣告假執行
    。
七、訴訟費用負擔之依據：民事訴訟法第79條。
中　　華　　民　　國　 111　　年　　10　　月　　12　　日
                  虎尾簡易庭  法  官  廖國勝　
以上正本證明與原本無異。
如不服本判決，須於判決送達後20日內向本庭（臺灣雲林地方法
院虎尾簡易庭）提出上訴狀。（須按他造當事人之人數附繕本）
。
中　　華　　民　　國　　111 　年　　10　　月　　12　　日
                              書記官  曾鈺仁